臺灣高等法院臺南分院刑事判決
109年度上訴字第1513號
上  訴  人  臺灣臺南地方檢察署檢察官
被      告  呂芷萱


上列上訴人因被告傷害等案件，不服臺灣臺南地方法院109年度
訴字第947號中華民國109年10月8日第一審判決（起訴案號：臺
灣臺南地方檢察署109年度偵字第9489號），提起上訴，本院判
決如下：
    主  文
上訴駁回。
    事  實
一、呂芷萱與莊麗卿因另案入監執行相識，2人執行完畢出監後
    ，因故發生糾紛，呂芷萱竟於民國109年4月23日下午5時許
    ，基於恐嚇之犯意，以通訊軟體Line傳送訊息予莊麗卿，向
    其恫稱「你就只會出張喇叭嘴嗎？敢已讀都不敢接！說嘴卒
    仔就是你們這種出一張嘴而已，很厲害，很會吹，豬都快要
    飛上天！你再讓我聽到你再給我亂放話！信不信我真的他＊＊
    把你拖出來吃個粗飽」等語，以此加害身體之事恐嚇莊麗卿
    ，致莊麗卿心生畏懼，而危害其身體安全。
二、呂芷萱於同年月26日下午5時許，在臺南市○市區○○街0號住
    處樓下，因莊麗卿前來與其理論關於其到處放話稱莊麗卿就
    讀國小的兒子跟其拿新臺幣（下同）2千元之事，呂芷萱竟
    基於傷害之犯意，持鐵棍毆打莊麗卿，致莊麗卿受有頭部外
    傷、頭皮撕裂傷1公分之傷害。嗣因莊麗卿不甘受害報警處
    理，經警詢問呂芷萱與莊麗卿，始悉上情。
三、案經莊麗卿訴由臺南市政府警察局善化分局移請臺灣臺南地
    方檢察署檢察官偵查起訴。
    理  由
一、訊據被告固坦承於上開時地傳送訊息予告訴人莊麗卿及毆打
    告訴人之事實，惟否認有何恐嚇及傷害之犯行，辯稱：我發
    訊息是要請她吃飯談清楚，當天是莊麗卿先動手打我，把我
    腳絆倒，我先用手把莊麗卿推開，她把我絆倒、撞我身體，
    我用右手把她推開，左手鐵棍敲下去，我只打一拳，她打了
    我五、六拳云云。
二、經查：
　㈠告訴人於原審審理證稱：被告跟我老闆說我兒子跟她拿2千元
    ，因為我兒子在學校沒有午餐可吃，這是不可能的事情，因
    為我是中低收入戶，就算我沒有繳費，老師也會幫我申請補
    助，所以這件事不是事實，我也有問我兒子，我兒子說他沒
    有跟被告拿2千元。那天我跟老闆說我要去處理，並跟老闆
    領我自己的薪水，當天下午我要帶兒子和被告對質，如果我
    兒子真的有拿，我還給她，如果我兒子沒有拿，請被告不要
    再打電話給我老闆，我老闆和我都已經受不了，而且我還要
    上班。我去找被告的時候，我都還沒有講話，被告就帶著兩
    根鐵管、一支刀子下來，我兒子嚇得要死，我兒子跟警察說
    他沒有跟被告拿錢，為什麼大人都要說謊冤枉他，而且我兒
    子才11歲而已，拿2千元能藏在哪裡，我也有問房東和老師
    ，老師說我兒子不會帶錢去學校，房東也說沒有，他能把2
    千元藏在哪裡。109年4月23日被告傳LINE訊息約我出來，叫
    我不要亂放話，要把我拖出來吃個粗飽，因為我不識字，收
    到訊息後有拿給同事看，被告還有傳一段錄音給我，叫我去
    死，還說知道我兒子讀○○國小，我害怕被告對我兒子不利，
    我都已經快要入監執行，我根本沒有如被告所述要對她怎樣
    ，她說人都準備好了，叫我不要跑，之後有一個年輕人打電
    話給我，叫我出去談，說那天我打她，她去住院，但是我根
    本沒有打被告，我的手只有輕輕揮到她而已。被告在簡訊中
    對我說「把你拖出來吃個粗飽」，我也是會怕，她說她知道
    我兒子讀○○國小，她會好好照顧他，叫我去死，因為我快要
    入監執行，我也怕她對我兒子不利等語（原審卷第92至103
    頁）。由上可知，被告與告訴人係因被告稱「告訴人之子有
    向被告拿錢」一事而爭執，告訴人予以否認，被告則以上開
    簡訊告知告訴人，若告訴人在外宣稱是被告亂說告訴人之子
    有拿錢，將對告訴人不利。惟查，告訴人認為兒子沒有拿錢
    而對外澄清，此乃合法權利之行使，被告對此澄清行為表示
    將對告訴人不利，使告訴人心生畏懼，自屬惡害之通知至明
    。
　㈡被告就上開所傳訊息雖辯稱：告訴人常常跟我講她沒有錢肚
    子很餓，妳可以請我吃個粗飽，她會說要去黑輪店或豆花店
    ，由我出錢云云（原審卷第116頁），然查，其傳送訊息中
    所載「拖出來」一語，核其前後文為「…你再給我聽到你再
    給我亂放話！信不信我真的他＊＊把你拖出來吃個粗飽」，審
    其文義顯與飲食、請客無關，與一般慣常社交來往邀約請客
    用詞迥異。衡以被告與告訴人均自承雙方係為告訴人兒子有
    無向被告拿午餐費乙事，滋生糾紛爭執，被告傳送上揭訊息
    ，係對告訴人自由之惡害告知甚明。被告上開辯解，核屬推
    諉卸責之詞，不足採信，本案恐嚇部分，事證明確，應堪認
    定。
  ㈢告訴人於原審審理證稱：109年4月26日我朋友載我和兒子過
    去找被告，當時鄭欽南也在場，鄭欽南住在那邊，是鄭欽南
    介紹被告去我公司上班。那天我在被告家樓下，鄭欽南當時
    在場是因為我有跟鄭欽南、老闆說那天我會去處理，請鄭欽
    南先回去幫我看被告是否在家，鄭欽南說被告在家，我就帶
    我兒子和錢過去。當天我看到被告拿兩根鐵管、一把水果刀
    打我，我不知道被告用什麼東西打我的頭，當時我覺得頭很
    痛，有用手撥了被告一下，被告是面對我打我，是被告先動
    手的。我沒有打被告，是因為會痛，手有撥了被告一下，我
    沒有動手打她。我們互相拉扯之後，沒有看到被告受傷，後
    來我兒子說我頭部流很多血，我就請守衛室幫我報警。我於
    4月29日才驗傷是因為我等不到被告跟我道歉等語（原審卷
    第92至103頁）。核與證人鄭欽南於原審審理證稱：當天下
    午5時我剛下班，告訴人到我們樓下打電話跟我說到她到了
    ，大概快到6點的時候我才下去。他們在外面，我在管理室
    。被告左手拿兩根鐵管，右手拿一把水果刀，水果刀大概約
    30公分長，我親眼所見看到被告一直要打告訴人，洪小新一
    直阻擋，告訴人一直要撥開被告，沒多久告訴人就進來跟我
    說她的頭被打到流血，跟我要衛生紙。他們在外面拉扯，我
    看到被告拿鐵管要打莊麗卿，但是我沒有看到打到哪裡。沒
    有看到告訴人打被告的胸口，告訴人的雙手一直在阻擋，要
    如何還手？洪小新沒辦法阻擋被告打告訴人，被告要打告訴
    人，洪小新在中間一直擋，被告還是一直要打，被告先動手
    打，告訴人是擋。被告一開始出手打告訴人時，告訴人的兒
    子就已經跑到警衛室裡面，在我身邊嚇到一直哭，被告要進
    去抱告訴人的兒子，他嚇到一直哭，警察到場之後，我才把
    告訴人的兒子抱出去等情相符（原審卷第106至114頁）。查
    證人鄭欽南曾幫被告安排工作（原審卷第106頁），足徵其
    與被告有一定之情誼，應無甘冒偽證重責誣陷被告之必要，
    其上開證述，應信屬實，堪以採信。且上開證言，並有診斷
    證明書可按，足見被告確實有為上開傷害犯行，至為灼然。
    　　
　㈣況且，被告亦自承案發當日下樓時手拿2支鐵管、1支水果刀
    ，無論被告或告訴人何人先動手，被告所為造成告訴人受有
    頭部外傷、頭皮撕裂傷1公分之傷害，已符合傷害之犯罪構
    成要件，此有衛福部台南醫院新化分院診斷證明書（警卷第
    7頁）、擷圖照片1張（警卷第8頁）在卷可資佐證。被告所
    辯上情，核屬推諉卸責之詞，不足採信，本案傷害部分事證
    明確，堪以認定。
　㈤綜上，被告分別為恐嚇及傷害之犯行，洵堪認定，應予依法
    論科。
三、論罪科刑
　㈠核被告事實一所為，係犯刑法第305 條之恐嚇危害安全罪；
    事實二所為，係犯同法第277 條第1 項傷害罪。
　㈡被告前因施用第二級毒品罪，經臺灣桃園地方法院以107年度
    壢簡字第2262號判處有期徒刑2月確定，於108年7月23日縮
    刑期滿執行完畢等情，有臺灣高等法院被告前案紀錄表在卷
    可按，其受有期徒刑執行完畢後，5年以內故意再犯本件有
    期徒刑以上之2罪，均為累犯，應依刑法第47條第1項規定加
    重其刑。
　㈢被告上開所為2 罪，犯意各別，行為互殊，應分論併罰。
四、駁回上訴之理由：
　㈠原審認被告恐嚇、傷害事證明確，予以論罪如上，並審酌被
    告僅因細故糾紛，不思理性解決，以LINE傳送訊息恐嚇告訴
    人，並持鐵棍毆打告訴人，致告訴人受有上述傷害，惡性非
    輕，且犯後飾詞否認恐嚇及傷害犯行，復斟酌被告自述國中
    畢業，做粗工，日薪新臺幣1,100 元，未婚，無小孩一切情
    狀，分別量處拘役30日、55日，並定應執行拘役80日，及諭
    知易科罰金之折算標準。復就沒收部分說明：被告所有持以
    犯傷害罪之鐵棍1 支，雖未扣案，然並無證據證明已滅失，
    該物品具有危害他人生命、身體之危險性，即有沒收之必要
    ，爰依刑法第38條第2 項前段、第4 項為沒收之諭知，並於
    全部或一部不能沒收或不宜執行沒收時，追徵其價額。本院
    核其認事用法並無違誤，量刑亦屬妥適，應予維持。
　㈡檢察官循告訴人之請求，以原審量刑過輕提起上訴，指摘原
    判決不當云云。然按，量刑之輕重，係事實審法院得依職權
    自由裁量之事項，茍已斟酌刑法第57條各款所列情狀而未逾
    越法定刑度，則不得遽指為違法；上級法院對於下級法院之
    職權行使，原則上應予尊重（最高法院72年台上字第6696號
    判例、85年度台上字第2446號判決意旨參照），本案原審判
    決就被告量刑部分，已審酌刑法第57條規定之多款量刑事由
    ，並未逾越法定刑度，亦無濫用裁量之情事。被告與告訴人
    雖無和解，然告訴人之傷勢為頭部外傷、頭皮撕裂傷1公分
    ，並非嚴重；恐嚇之言詞，尚非激烈，上開量刑如易科罰金
    則為新臺幣8萬元，應屬妥適，並無過輕，其上訴指摘原審
    量刑過輕不當，為無理由，應予駁回。
五、被告經合法傳喚，無正當理由不到庭，爰不待其陳述，逕行
    判決。
據上論斷，應依刑事訴訟法第368條、第371條，判決如主文。
本案經檢察官許華偉提起公訴，檢察官羅瑞昌提起上訴，檢察官
謝錫和到庭執行職務。
中　　華　　民　　國　  110　　年　　2 　　月　　4　　日
                  刑事第五庭    審判長法　官  黃國永
                                      法　官  蔡川富
                                      法　官  翁世容
　　　　　　　　　　　　　　　　　　　
以上正本證明與原本無異。
恐嚇部分不得上訴。
其餘之罪，如不服本判決應於收受送達後20日內向本院提出上訴
書狀，其未敘述上訴理由者，並得於提起上訴後20日內向本院補
提理由書（均須按他造當事人之人數附繕本）「切勿逕送上級法
院」。
                                      書記官  顏惠華
中　　華　　民　　國　  110　　年　　2 　　月　　4　　日
附錄本件論罪科刑法條全文：
中華民國刑法第305條
以加害生命、身體、自由、名譽、財產之事恐嚇他人，致生危害
於安全者，處2 年以下有期徒刑、拘役或9 千元以下罰金。
中華民國刑法第277條
傷害人之身體或健康者，處5 年以下有期徒刑、拘役或50萬元以
下罰金。
犯前項之罪，因而致人於死者，處無期徒刑或 7 年以上有期徒
刑；致重傷者，處 3 年以上 10 年以下有期徒刑。